臺北高等行政法院判決
                                      100年度再字第147號
再審  原告  李正德
訴訟代理人　陳文億律師
再審  被告  行政院
代　表　人　吳敦義（院長）
再審  被告  交通部民用航空局
代　表　人　尹承蓬（局長）
上列當事人間確認土地徵收處分無效事件，再審原告本於行政訴
訟法第273 條1 項第14款事由，對本院中華民國99年9 月9 日99
年度訴字第1311號判決及最高行政法院100 年7 月29日100 年度
判字第1325號判決提起再審之訴，本院判決如下：
    主  文
再審原告之訴駁回。
訴訟費用由再審原告負擔。
　　事實及理由
一、按行政訴訟法第273 條第1 項第14款規定：「有左列各款情
    形之一者，得以再審之訴對於確定終局判決聲明不服。但當
    事人已依上訴主張其事由或知其事由而不為主張者，不在此
    限：……十四、原判決就足以影響於判決之重要證物漏未斟
    酌者。」上開規定所謂「原判決就足以影響於判決之重要證
    物漏未斟酌者」，係指足以影響於判決之重要證物漏未斟酌
    而言，且須以經斟酌可受較有利益之裁判者為限，如該證物
    業經原判決斟酌，自無漏未斟酌之情事，縱未經採納，核屬
    證據取捨問題，亦不得據為再審之理由。又按再審之訴顯無
    再審理由者，得不經言詞辯論，以判決駁回之，亦為同法第
    278條第2項所明定。
二、事實概要：
    再審原告之被繼承人李阿癸所有坐落桃園縣大園鄉○○段○
    ○○段527-4 （自527-1 地號分割）、553 地號等2 筆土地
    （下稱A 案）及同段同小段527-1 、535 、613 、613-4 、
    613-5 （自613-3 地號分割）、828-3 （自828 地號分割）
    、828-5 （自828-1 地號分割）、843 、844 、872 、959-
    1 、960-1 、960-2 （自960 地號分割）、961-1 （自961
    地號分割）地號等14筆土地（下稱B 案）（下合稱系爭土地
    ）為再審被告交通部民用航空局辦理「桃園國際機場後期」
    及「桃園國際機場勤務道」2 案工程用地需要，分別奉再審
    被告行政院63年11月18日台內地字第610797號函、64年2 月
    17日台內地字第624789號函核准徵收，桃園縣政府63年12月
    18日桃府場執組（用）字第106308號及64年3 月14日桃府場
    執組（用）字第020275號公告徵收。土地所有權人李阿癸應
    領之徵收補償費因其處所不明，通知無法送達，業經桃園縣
    政府提存臺灣桃園地方法院（下稱桃園地院）提存所，並分
    別經該所64年4 月18日（提存字號64年度存字第599 號）及
    64年6 月25日（提存字號64年度存字第818 號）准予提存。
    再審原告以桃園縣政府未於公告期滿15日內將應補償之地價
    發放完竣，該2 起徵收案自64年2 月4 日及64年4 月29日起
    即失其效力，主張系爭土地徵收處分無效，經行政院秘書處
    於99年5 月27日以院臺工移字第0990031233號移文單移請內
    政部卓處逕復，內政部於99年6 月2 日以台內地字第099011
    3124號函復：「本件徵收處分已具有形式上存續力，且台端
    自徵收處分公告後，迄未提起行政訴訟請求救濟並獲勝訴判
    決得以阻斷徵收處分之存續力，則原處分之效力仍為有效，
    自無從辦理重新徵收或返還土地」。再審原告不服，提起行
    政訴訟，經本院99年9 月9 日99年度訴字第1311號判決駁回
    （下稱前程序判決），再審原告提起上訴，經最高行政法院
    100 年7 月29日100 年度判字第1325號判決（下稱原確定判
    決）駁回，再審原告猶仍不服，遂提起本件再審之訴。
三、再審原告主張略以︰再審原告提出當時「土地徵收清冊」、
    「土地重劃後對照清冊」，均詳載李阿癸住址為「臺北市○
    ○街3 號」，此項清冊均係桃園縣政府於徵收系爭土地前蒐
    集被徵收所有人之住所以職權製成，並經核對土地登記簿無
    誤後，作為徵收作業之依據，顯係桃園縣政府所掌握之資料
    ，且此清冊所載李阿癸之住址亦與當時期戶籍資料記載相符
    ，並於住址攔下方記載「經核予土地登記簿記載相符」，桃
    園縣政府竟不按此住址為送達，亦不理會當時桃園地院於提
    存時命其提出李阿癸戶籍謄本之要求，仍以甘谷街30號之錯
    誤地址提存後，造成補償費落空之結果。前程序判決置原告
    提出之土地徵收清冊、李阿癸戶籍謄本、桃園地院通知補送
    李阿癸戶籍謄本之通知等證據不顧，顯有重要證據漏未審酌
    之再審事實，再審原告以此重要證據上訴最高行政法院，原
    確定判決亦未予審酌，故原確定判決與前程序判決顯有行政
    訴訟法第273條第1項第14款規定之再審事由，應予廢棄。
四、再審被告均聲明求為駁回再審原告之訴。再審被告行政院援
    用前程序答辯理由，再審被告交通部民用航空局則主張再審
    原告所提再審理由，業經前程序判決及原確定判決詳述，並
    無再審原告所稱重要證據漏未斟酌之情形，故再審之訴乃為
    顯無理由。
五、再審原告稱前程序判決與原確定判決對於土地徵收清冊、李
    阿癸戶籍謄本、桃園地院通知補送李阿癸戶籍謄本之通知之
    重要證據未予斟酌，顯有重要證據漏未斟酌云云。惟查，前
    程序判決理由載明：「……被告行政院已指明，本案之所以
    辦理提存，是因為徵收當時，依被徵收補償機關所能掌握之
    資料顯示，李阿癸當時所在不明（實際已死亡），以致無法
    實際發給徵收補償費，並提出土地登記簿謄本之資料，證明
    徵收當時『李阿癸』在土地登記簿謄本上所載明之地址『臺
    北市○○街』或『臺北縣海山區三峽字公館尾38番地』，在
    客觀上無法『將通知送達之所在地』予以特定（因為缺乏具
    體之門牌號碼或地址老舊，無法反應現今門牌編定），因此
    無法合法送達徵收補償通知，而需辦理提存。……本件提存
    之際，李阿癸已死亡，原告也未能證明徵收補償機關確係明
    白李阿癸之繼承人姓名及處所，在此情況下，徵收補償機關
    因為依現有資料認定土地被徵收者李阿癸『行方不明』而辦
    理提存，自無違法可言。另外原告指摘提存時李阿癸之地址
    記載有誤，也與本案徵收處分有無失效原因無關（因為事前
    能否合法通知李阿癸之繼承人領取徵收補償款與事後之提存
    行為分屬二事，而徵收是否失效之判斷重點在於『徵收補償
    機關有無客觀上可以合法送達徵收補償通知予土地被徵收者
    ，卻因故意或過失，以致未為合法之送達』），至於提存過
    程中，即使對受提存者之地址記載有誤，也與徵收失效之判
    斷無涉（按最高行政法院97年2 月份庭長法官聯席會議決議
    參照），而應循原告等人與提存機關間之公法上法律關係處
    理。……」原確定判決又載明理由：「……桃園縣政府以徵
    收當時（即63年、64年間），李阿癸之土地登記簿謄本所載
    明之地址『臺北市○○街』或『臺北縣海山區三峽字公館尾
    38番地』等情，認李阿癸『行方不明』，乃將應補償地價辦
    理提存，原審斟酌桃園縣政府於徵收補償當時所能掌握之資
    訊即李阿癸之土地登記簿，依該登記簿所載，李阿癸之地址
    ，客觀上『送達之所在地』無法特定為由，認定桃園縣政府
    辦理提存，於法無違；及桃園縣政府於提存時，縱將李阿癸
    之地址臺北市○○街3 號誤成臺北市○○街30號，與徵收失
    效之判斷無涉，因而認系爭2 筆徵收案並無失效等情，業於
    判決理由內詳為論述，經核並無不合。」顯然再審原告於本
    件再審所為主張事由，均經前程序判決加以斟酌，並無重要
    證物漏未斟酌情事，核與行政訴訟法第273 條第1 項第14款
    再審事由不符，難謂符合該再審理由。
六、綜上所述，再審原告依行政訴訟法第273 條第1 項第14款再
    審事由，提起本件再審之訴，依其起訴主張之事實，顯難認
    有再審理由，爰不經言詞辯論，逕以判決駁回。
據上論結，本件再審之訴顯無理由，依行政訴訟法第278 條第2
項、第98條第1項前段，判決如主文。
中　　華　　民　　國　　100 　年　　11　　月　　30　　日
                    臺北高等行政法院第一庭
                              審判長法  官　王立杰
                                    法  官　許麗華
                                    法  官　楊得君
上為正本係照原本作成。
如不服本判決，應於送達後20日內，向本院提出上訴狀並表明上
訴理由，如於本判決宣示後送達前提起上訴者，應於判決送達後
20日內補提上訴理由書（須按他造人數附繕本）。
中　　華　　民　　國　　100　 年　　11　　月　　30　　日
           　　　　　　　           書記官  徐子嵐